【裁判字號】    92,交聲,211
【裁判日期】    920829
【裁判案由】    聲明異議
【裁判全文】
臺灣臺南地方法院交通事件裁定                    九十二年度交聲字第二一一號
    移送機關  交通部公路總局嘉義區監理所麻豆監理站
    受處分人
    即異議人  甲○○
右列受處分人因違反道路交通管理處罰條例案件，對於交通部公路總局嘉義區監理所
台南監理站九十二年四月十六日所為之裁決處分（處分案號：麻監裁罰字第裁七五—
ＪＣ0000000號）聲明異議，本院裁定如左：
    主  文
異議駁回。
    理  由
一、聲明異議內容如異議狀所載（詳見附件）。
二、按汽車駕駛人，駕駛汽車有不遵守道路交通標誌指示之情形，而道路交通管理處
    罰條例第二章各條無處罰之規定者，處汽車駕駛人新臺幣九百元以上一千八百元
    以下罰鍰，並記違規點數一點，道路交通管理處罰條例第六十條第二項第三款及
    第六十三條第一項第一款分別定有明文。
三、經查：
    （一）本件受處分人即異議人甲○○並不否認有於民國九十二年三月十三日上午
          五點零五分左右，駕駛車牌號碼七Ｒ─七一五號營業貨運曳引車，行經南
          投縣境內之省道台十六線公路二‧二公里處之情事；又本件案載違規地點
          之南投縣境內省道台十六線公路０公里至三公里路段，於每日晚間十點起
          至隔日早上六點止，係禁止砂石車通行，且於該省道之０公里及三公里處
          ，均設置有禁止砂石車通行之交通標誌等情，除有南投縣政府警察局南投
          分局九十二年七月十八日投投警交字第０九二００一一六九九號函及南投
          縣政府九十一年十月九日府授警交字第０九一０一七六一六五０號公告影
          本各一份附卷可參外，並有禁止砂石車通行之交通標誌設置現場照片兩張
          在卷足憑，因之異議人駕駛車牌號碼七Ｒ─七一五號營業貨運曳引車，於
          上開時間行經之道路，確係屬於禁止砂石車行駛之路段，且該車行經之時
          段，亦係在禁止砂石車行駛之限制時段內。基此，顯見異議人於上開時、
          地，有駕駛營業貨運曳引車而不遵守道路交通標誌指示之違規行為，應無
          疑問。
    （二）其次，南投縣政府係因濁水溪及陳有蘭溪等河川疏濬工程之進行，導致全
          省之砂石車大量湧入省道台十六線公路，而影響沿線居民環境品質，生活
          安寧、交通安全及引起民眾陳情抗爭，為確保該縣省道台十六線公路沿線
          居民交通安全、生活安寧及環境品質，該縣政府乃依據該縣道路交通安全
          聯席會報決議及道路交通管處罰條例第五條之規定，而為該縣境內省道台
          十六線公路部分路段禁駛砂石車之公告等情，則有南投縣政府警察局九十
          一年十二月二十六日投警交字第０九一００六一三七三號函及南投縣政府
          九十二年五月二十七日府授警交字第０九二００九四七五六０號函各一份
          存卷可佐；又證人即南投縣警察局南投分局警員石定修，亦於本院調查時
          到庭具結證稱：「．．．本件之台十六線是從０公里到三公里路段，因人
          口密集，住宅甚多，交通繁忙，基於交通安全起見，縣政府會同交通部公
          告該路段禁止砂石車行駛，在前、後出入口均設有禁止砂石車進入之標誌
          ．．．因沒有替代道路，所以我們只有晚上十時至隔天六時禁行，在白天
          並沒有禁止通行，但一些砂石車司機都未繞道，直接進入才會被舉發的，
          該地因當地民眾檢舉在晚上時砂石車噪音太大，無法入睡，所以才有晚上
          禁止通行之公告。」等語（卷附之本院九十二年五月十六日訊問筆錄參照
          ）；顯見南投縣政府之所以發布省道台十六線公路部分路段及時段禁駛砂
          石車之命令，確係基於維護影響沿線居民環境品質，生活安寧、交通安全
          等因素。另基於道路交通危險之必然性，道路上排除砂石車之行駛，道路
          交通安全雖仍具有相當程度之風險，但大量砂石車行經人口密集、住宅眾
          多而交通繁忙之路段，對於道路交通安全危險性之急遽增加，則應係顯然
          之事，主管機關為控制此項異常危險性之急遽增加及保障沿線居民之生命
          安全，而發布適當之道路管制措施，經核應有其必要性，而此與刀具雖為
          現今社會所不可或缺之生活必需品，但為管制具有高度危險性之刀械，以
          及維護社會秩序、保障人民生命財產安全，乃有「槍砲彈藥刀械管制條例
          」之制定，而限制人民不得任意製造、持有該條例所稱刀械之意旨並無不
          同（參照槍砲彈藥刀械管制條例第一條、第四條第一項第三款、第十四條
          及第十五條等規定）。因之，南投縣政府基於前開諸項因素而對於省道台
          十六線公路部分路段禁駛砂石車之決定，經核不僅有其必要性，且無任何
          不公正、不客觀或違反平等原則之處。
    （三）再者，道路交通管理處罰條例第五條第一款規定：為維護道路交通安全與
          暢通，公路或警察機關於必要時，得就指定某線道路或某線道路區段禁止
          或限制車輛、行人通行，或禁止穿越道路，或禁止停車及臨時停車等事項
          發布命令，而如前述，砂石車大量湧入省道台十六線公路，確實已影響沿
          線居民環境品質，生活安寧、交通安全及引起民眾陳情抗爭，為維護該縣
          省道台十六線公路道路交通安全與暢通，公路或警察機關就該省道台十六
          線公路部分路段及時段，發布禁駛砂石車之命令，經核實有其必要性。又
          上開法條規定內容，就授權命令為補充規定而言，其授權之目的（即為維
          護道路交通安全與暢通）及授權之範圍、內容（即公路或警察機關於必要
          時，得就指定某線道路或某線道路區段禁止或限制車輛、行人通行，或禁
          止穿越道路，或禁止停車及臨時停車等事項），既均屬具體而明確，故經
          核亦無違反司法院大法官會議釋字第四０二號解釋所稱：法律授權以命令
          為補充規定，其授權之目的、範圍及內容必須具體、明確之意旨。
    （四）末按，行政機關遇有下列各款情形之一者，舉行聽證：一、法規明文規定
          應舉行聽證者。二、行政機關認為有舉行聽證之必要者，行政程序法第一
          百零七條定有明文，顯見除非法規明文規定應舉行聽證之情形外，否則行
          政機關對於是否舉行聽證，本有裁量之權限，而道路交通管理處罰條例第
          五條第一款則僅規定：為維護道路交通安全與暢通，公路或警察機關於必
          要時，得就指定某線道路或某線道路區段禁止或限制車輛、行人通行，或
          禁止穿越道路，或禁止停車及臨時停車等事項發布命令，該條款並無發布
          禁行命令之前應舉行聽證之明文規定，故南投縣政府未舉行聽證即為上開
          禁行砂石車相關公告之發布，經核尚無任何明顯違法或不當之處。至本件
          案載違規地點之省道路段，禁止砂石車通行之時間，係自九十一年十二月
          三日起，且禁止砂石車通行之時段，則只有在每日自晚間十點起至隔日六
          點為止，其餘時段並未禁止砂石車通行等情，則有上開南投縣政府警察局
          南投分局九十二年七月十八日投投警交字第０九二００一一六九九號函一
          份在卷足考，顯見本件案載地點之禁止砂石車行駛路段，不僅非整日均不
          得行駛，且砂石車得以正常行駛之時段，更長達十六個小時（每日上午六
          點至晚間十點整），故前述路段部分時段禁止砂石車行駛之限制，經核尚
          屬合理，而受處分人即異議人甲○○如能衡量所需載運砂石、土方之數量
          及來回次數，而於允許通行之時段內完成工作，則此項限制應不至於影響
          異議人之營運及生計。又本件禁止砂石車行駛之路段，每日僅有八小時禁
          行砂石車，其餘時段砂石車仍可正常行駛，故於禁止砂石車行駛之時段內
          ，經核亦應無規劃其他適宜替代道路之必要。基此，南投縣政府依前開法
          律發布本件禁行砂石車之命令，以及本件案載違規路段之「禁止砂石車通
          行」等交通標誌之設立，經核尚無任何違法或不當之處，且亦無違反比例
          原則、平等原則及禁止恣意原則等行政法之基本原理、原則之情形，附此
          敘明。
四、綜上所述，受處分人即異議人甲○○有於上開時、地，駕駛營業貨運曳引車行經
    南投縣境內之省道台十六線公路二公里處時，有不依標誌指示之違規情事既可認
    定，則移送機關即交通部公路總局嘉義區監理所臺南監理站，據此並引用道路交
    通管理處罰條例第六十條第二項第三款及第六十三條第一項第一款等規定，而裁
    處異議人罰鍰新臺幣九百元，並記違規點數一點，於法尚難認為有所違誤。至本
    件異議內容，經核並無理由，故應予以駁回。
五、據上論斷，應依道路交通案件處理辦法第十九條，裁定如主文。
中      華      民      國      九十二      年    八    月    二十九    日
                              臺灣臺南地方法院交通法庭
                                      法  官    陳志成
右正本證明與原本無異
如不服本裁定應於送達後五日內向本院提出抗告狀
                                      書記官    黃瓊蘭
中      華      民      國      九十二      年    八    月    二十九    日


司法院資訊處製作；財團法人民間司法改革基金會備份。
